行　政　法　院　判　決　　　　　　　　　　　　　　八十七年度判字第八○三號
　　原　　　告　三洋藥品工業股份有限公司
　　代　表　人　甲○○
　　訴訟代理人　陳啟舜律師
　　被　　　告　經濟部中央標準局
右當事人間因商標異議事件，原告不服行政院中華民國八十六年十二月二十六日台八
十六訴字第五一四五九號再訴願決定，提起行政訴訟。本院判決如左︰
　　主  文
原告之訴駁回。
　　事  實
緣原告於民國八十五年一月二十七日以「A BI C」商標（如附圖一）指定使用於商品
及服務分類表第三十二類之啤酒、生啤酒商品申請註冊，經被告審查核准，列為審定
第七四六四○二號商標。嗣關係人新加坡商．亞太釀酒廠有限公司以該商標有違商標
法第三十七條第一項第七款及第十二款規定，對之提起異議。經被告審定結果，認該
商標有違商標法第三十七條第一項第十二款規定，將該商標之審定撤銷，其聯合第七
五○五○四號商標之審定應一併撤銷，發給中台異字第八六○五七五號商標異議審定
書。原告不服，一再訴願，遞遭決定駁回，遂提起行政訴訟。茲摘敘兩造訴辯意旨於
次：
原告起訴意旨略謂︰按判斷商標是否近似，應總括全部隔離觀察，以辨別有否使一般
購買人發生混同誤認之虞以為斷。系爭商標係由三組大寫字母「A」、「BI」、「C」
等四字所組成，註冊第三八七○三七號商標圖樣則係由習用橢圓框標籤紙內置獅形圖
及捲軸之彩帶，內置外文「ABC」 所形成。該二商標圖樣，除英文字母之字數、組合
及排列方式顯著不同外，該二商標通體隔離觀察，繁簡有別，一般消費大眾一望即知
兩者之區別，無混同誤認之虞，難謂近似。又判斷兩商標之是否近似，其方式不外就
商標圖樣之主要部分而為觀察或通體觀察，而所謂通體觀察，並非置圖樣之構成部分
於不顧，僅係綜合各部分以求取一整體印象而已（行政法院七十一年判例意旨）。系
爭商標圖樣與據以異議商標所使用之外文，均同以英文字母排列而成，而該英文字母
不具任何意義，且彼此間並無法連貫呼唱，其各部不同之處甚為明顯。而一般所謂近
似，主要是指兩商標因無顯著之特徵可資分辨而言，現今我國教育普及，連幼教兒童
對該英文字母均已具足夠分辨能力，何況系爭商標指定於一般具法定年齡始能購買、
飲用之「啤酒、生啤酒」商品，其自能輕易判別。據以異議商標圖樣，其外文ABC 由
於不具特別顯著性，依法自不能享有專用之權利，此乃當前世界各國商標法均持相同
之見解，依前述判例意旨，倘有一商標寓目印象明確，不致因意念模糊而聯想另一商
標並發生不能辨別之情形時，即無近似可言，故其核准註冊，實屬不當。系爭商標應
無違反商標法第三十七條第一項第十二款前段規定，原處分及一再訴願決定顯有違誤
，請予撤銷，以資適法等語。
被告答辯意旨略謂︰按判斷商標之近似與否，應就其主要部分隔離觀察有無引起混同
誤認之虞以為斷，迭經大院著有判例。又商標在外觀、觀念或讀音方面有一近似者，
即為近似之商標；商標圖樣上之外文字母相同、排列各異，或僅少數字母不同，而外
觀相似，有混同誤認之虞者，為外觀近似，復為行政院台七十四經字第一八○六八號
函准修正備查之商標近似審查基準一及二之（七）所明示。系爭商標圖樣，其外文「
A BI C」與據以異議之註冊第三八七○三七號「ABC logo」商標圖樣（如附圖二）主
要部分之一外文「ABC」， 僅中間一字母Ｉ有無之別，外觀相似，異時異地隔離觀察
，難謂無使人發生混同誤認之之虞，應屬近似之商標，復指定使用於同一或類似商品
，被告撤銷系爭商標之審定，其聯合第七五○五○四號「A BI C」商標之審定亦一併
撤銷，並無不當等語。
　　理  由
按商標圖樣相同或近似於他人同一商品或類似商品之註冊商標者，不得申請註冊，為
商標法第三十七條第一項第十二款前段所明定。構成商標圖樣之圖形文字總括其各部
分從隔離的觀察其全體外觀上苟易發生混同誤認者，固屬近似，若其主要部分於異時
異地各別觀察，不論在外觀上、名稱上或觀念上有足以引起混同誤認之虞時，亦係近
似，而其附屬部分之有無顯著差別則非所問，本院三十年度判字第一○號著有判例。
本件原告於八十五年一月二十七日以「A BI C」商標指定使用於商品及服務分類表第
三十二類之啤酒、生啤酒商品申請註冊，經被告審查核准，列為審定第七四六四○二
號商標。嗣關係人對之提起異議，被告以系爭商標圖樣之外文「A BI C」與據以異議
之註冊第三八七○三七號「ABC logo」商標圖樣之外文「ABC 」，僅中間一字母Ｉ有
無之別外，排列順序相同，外觀近似，讀音亦混同，異時異地隔離觀察或連貫呼唱之
際，難謂無使一般商品購買者產生混同誤認之虞，應屬近似之商標，復均指定使用於
啤酒類商品，有違商標法第三十七條第一項第十二款規定，乃將系爭商標之審定撤銷
，其聯合第七五○五○四號「A BI C」商標之審定亦一併撤銷，發給中台異字第八六
○五七五號商標異議審定書。原告不服，訴經經濟部訴願決定以據以異議商標圖樣係
由橢圓形黑框內置獅形圖及捲軸之彩帶內置外文「ABC」 所組成；其外文「ABC 」予
人印象明顯，二者外文相較，僅字母Ｉ有無之別，外觀近似，讀音混同，異時異地隔
離觀察，易使消費者產生混同誤認之虞，應屬近似之商標，且均指定使用於啤酒商品
，有違商標法第三十七條第一項第十二款規定，而駁回原告之訴願，行政院再訴願亦
持相同之論見，揆諸首揭說明，俱無違誤。原告起訴主張如事實欄所載，查系爭商標
圖樣係由純外文字母組成，而據以異議商標圖樣則含有圖形及外文字母，總括其各部
分與系爭商標圖樣固有差異，惟據以異議商標圖樣係由橢圓形黑框內置獅形圖及捲軸
之彩帶，彩帶上置外文「ABC 」字母所組成；其外文「ABC 」位於圖形中央，字形明
顯，應屬該商標圖樣之主要部分之一。該主要部分外文「ABC 」與系爭商標圖樣「A
BI C」二者相較，僅字母Ｉ有無之別，系爭商標字母「A 」與「BI」；「BI」與「C
」間雖有間隙，但如使用時，圖樣較小，其間隙即非明顯，異時異地隔離觀察，仍有
混淆誤認之虞，難謂與據以異議商標主要部分之外文「ABC 」外觀非近似，且系爭商
標圖樣之「BI」讀音與據異議商標之字母「Ｂ」相近，其餘字母「Ａ」與「Ｃ」則相
同，異時異地隔離觀察，連貫唱呼之際，即有使一般消費者產生混同誤認之虞，應屬
近似之商標。該二商標外觀及讀音均相似，所指定使用啤酒商品之消費者縱以成年人
為主，該消費之成年人仍難免有混同誤認之虞。至據以異議商標之外文ABC 是否具備
特別顯著性，應否准予註冊，係另案問題，在該商標未經撤銷或評定為無效前，關係
人仍享有專用權，原告自不得以與之相似之系爭商標申請註冊。原告所訴各節，洵無
可採，其訴非有理由，應予駁回。
據上論結，本件原告之訴為無理由，爰依行政訴訟法第二十六條後段，判決如主文。
中    華    民    國     八十七      年      四      月      三十       日
                    行 政 法 院 第 一 庭
                                審 判 長 評  事      黃  鏡  清
                                         評  事      黃  合  文
                                         評  事      高  秀  真
                                         評  事      藍  獻  林
                                         評  事      黃  璽  君
右  正  本  證  明  與  原  本  無  異
                                         法院書記官  邱  彰  德
中    華    民    國     八十七      年      五      月       一        日
      附  圖  一                     附  圖  二
~[g;h:\scn\87\00000000.1;;800]
~[g;h:\scn\87\00000000.2;1500;800]
